臺灣高等法院臺中分院刑事判決　 93年度重上更(一)字第197號
上　訴　人
即　被　告　癸○○
上　訴　人
即　被　告　宙○○
上　一　人
選任辯護人　陳逸華律師
　　　　　　李明諭律師
　　　　　　蔡鎮隆律師
上列上訴人等因偽造文書等案件，不服臺灣臺中地方法院87年度
訴字第2135號中華民國89年2月29日第一審判決（起訴案號：臺
灣臺中地方法院檢察署87年度偵字第15408、18005號，移送併辦
案號：同署88年度偵字第22630號），提起上訴，本院判決如下
：
    主  文
原判決關於癸○○、宙○○部分，撤銷。
癸○○、宙○○共同連續行使偽造私文書，足以生損害於公眾及
他人，癸○○處有期徒刑壹年陸月，宙○○處有期徒刑壹年。
附表三所示偽造之「枋振生」、「李宗霓」、「陳明順」印章各
壹枚，及附表四所示偽造之「枋振生」、「李宗霓」、「陳明順
」印文與「徐國棟」署押，以及附表五所示之物品，均沒收。
    事  實
一、緣有Ｏ○○（綽號「阿利」、Ｋ○○（綽號「黑狗」，又以
    上二人業經本院八十九年度上訴字第二○六九號判決有罪，
    均未確定）、及化名為「許益銘」之亥○○（綽號「表大」
    ，另案偵辦中，以下均稱亥○○），以及Ｊ○○（業經本案
    本院前審判決確定）和不詳姓名之成年男子多人，在八十七
    年五月一日之前，即已共同在中國時報、聯合報等報紙分類
    廣告中，刊登「代辦信用貸款」之廣告，並以代辦信用貸款
    為詞，向他人詐騙手續費。嗣癸○○自八十七年五月一日起
    ，亦與Ｏ○○、Ｋ○○、亥○○及Ｊ○○和其他不詳姓名之
    成年男子等人基於共同行使變造特種文書、共同行使偽造私
    文書、及共同詐欺取財（共同意圖為自己不法所有）之概括
    犯意聯絡，先由癸○○將其相片一張交給亥○○，由亥○○
    將癸○○之相片換貼在其先前以不詳方式所取得之徐國棟國
    民身分證上，據以變造徐國棟之國民身分證一枚完成，後再
    由知情之癸○○持上開變造之國民身分證，冒用徐國棟之名
    義，於八十七年五月一日，向林曉誼承租位於台中市○○街
    八之四號五樓房屋，作為「中采建設股份有限公司」 (以下
    簡稱為「中采建設公司」)之所在地，並推由癸○○在雙方
    所簽訂之租賃契約上，偽造「徐國棟」之署押，據以偽造「
    徐國棟」承租上開建物之私文書一件完成，足生損害於徐國
    棟。其後，宙○○自八十七年五月十一日進入「中采建設公
    司」工作之後，亦與Ｏ○○、Ｋ○○、亥○○、Ｊ○○及癸○○和其他不詳姓名之成年男子等人基於共同行使變造特種
    文書、共同行使偽造私文書、及共同詐欺取財（共同意圖為
    自己不法所有）之概括犯意聯絡，再推由癸○○攜帶上開變
    造之徐國棟國民身分證連續冒用徐國棟之身分、及攜帶亥○○利用不知情之成年刻印商人所偽刻之「枋振生」、「李宗
    霓」、「陳明順」等人之印章各一枚（上開印章均未扣案）
    ，先於八十七年五月十八日在「中華電信股份有限公司」（
    以下簡稱為「中華電信公司」）市內電話裝機申請書之「用
    戶簽章欄」內，蓋用「枋振生」之印文，及於代理人欄偽造
    「徐國棟」之署名，據以偽造枋振生名義之市內電話裝機申
    請書後，持向中華電信公司申辦０四─0000000、0
    000000、0000000、0000000、000
    0000、0000000等號之市內電話；繼於八十七年
    五月二十一日，又在「中華電信公司」市內電話裝機申請書
    之「用戶簽章欄」內，蓋用「陳明順」之印文，及於代理人
    欄偽造「徐國棟」之署名，據以偽造陳明順名義之市內電話
    裝機申請書後，持向中華電信公司申辦號碼不詳之市內電話
    ；又於八十七年七月六日在中華電信公司市內電話業務申請
    書新用戶簽章欄內蓋用「李宗霓」之印文，據以偽造李宗霓
    名義之市內電話業務申請書後，持向中華電信公司申辦０四
    ─0000000號市內電話過戶，而為偽造及行使偽造私
    文書，足以生損害於徐國棟、枋振生、李宗霓、陳明順等人
    與中華電信公司對於電信管理之正確性。前述號碼之市內電
    話均申請指定轉接業務，設定轉接至台中市○○街八之四號
    五樓之二後，復以電纜線連至台中市○○路四０七號八樓處
    ，以防杜警方追查其等詐欺犯行。
二、嗣其等即以於中國時報、聯合報分類廣告中刊登「代辦信用
    貸款」之廣告，諉稱「中采建設公司」可代辦信用貸款，誘
    使不特定人陷於錯誤，而於如附表一所示庚○○等人打上開
    市內電話詢問辦理信用貸款細節時，佯稱需繳交相關之代辦
    費用後，方可貸得款項，致使庚○○等人陷於錯誤，於附表
    一所示之時間，將附表一所示之金額先後匯入「中采建設公
    司」所指定之帳戶（但其中關於附表一編號一、三部分，因
    被害人庚○○、蘇陳美淑均無法確認其等匯款之時間係在八
    十七年五月十一日之前、或八十七年五月十一日之後，此部
    分無從認定宙○○亦有參與，又就附表一編號八部分，宙○○並未參與）。上開詐騙集團係以亥○○為其首腦，Ｏ○○
    為接聽電話現場之負責人，而由亥○○、Ｏ○○、Ｋ○○等
    人指示癸○○和不詳姓名之成年男子提款（癸○○等人為外
    界提款之人），宙○○為職員，Ｊ○○為該集團之會計，癸○○和其他不詳姓名之成年男子並將所提得之款項在台中市
    ○○路與文心路口、大連北街二十四巷五十號或太平路一０
    ０號等地點交給亥○○、宙○○等人。
三、嗣至八十七年七月二十三日下午五時，經警在台中市○○路
    四０七號八樓查獲，並當場扣得代辦信用貸款資料一批、電
    話機具十台、監視器十四台、傳真機一台、行動電話四具、
    呼叫器一具、刊登廣告資料一批、印章六枚、電話卡三片等
    物品。
四、案經臺灣省政府警務處刑事警察大隊移送臺灣臺中地方法院
    檢察署檢察官偵查起訴。
    理  由
一、本案上訴人即被告（以下均簡稱為被告）癸○○雖坦承伊確
    有於前開時間，將伊之相片一張交給亥○○，由亥○○將之
    換貼在徐國棟之國民身分證上，其後以徐國棟之名義簽約承
    租台中市○○街八之四號五樓房屋作為「中采建設公司」之
    所在地，及在此後又攜持上開徐國棟之國民身分證、及亥○○所交付之「枋振生」、「李宗霓」、「陳明順」等人印章
    各一枚，在上開「中華電信公司」之市內電話裝機申請書內
    為上開用印、簽名，並持向「中華電信公司」申辦上開門號
    市內電話之裝機手續完成等情，另本案被告宙○○亦坦承伊
    確有自八十七年五月十一日進入「中采建設公司」工作之情
    事，但本案被告癸○○、宙○○均矢口否認有何犯罪情事，
    被告癸○○辯稱：徐國棟之國民身分證、及「枋振生」、「
    李宗霓」、「陳明順」等人之印章，均係亥○○所交付，伊
    不知上開國民身分證經過變造、及上開印章係屬偽造之情事
    ，其後伊係遵照亥○○之指示，在上開租賃契約書及市內電
    話裝機申請書為上開簽名及用印，並無犯罪之認知與故意，
    此後雖有參與提款，但不知此係詐欺犯罪所得，應不為罪等
    語；被告宙○○則辯稱：伊於八十七年五月十一日到「中采
    建設公司」服務之後，係從事房屋之買賣、裝修、及接洽貸
    款等工作，因伊是唸商業學校畢業，故亥○○才偶而指示其
    與Ｊ○○研究如何改進報表，但伊實不知亥○○等人有以代
    辦信用貸款為詞，向他人詐騙代辦費用，更不知被告癸○○
    行使變造之徐國棟國民身分證、及以偽造之「枋振生」、「
    李宗霓」、「陳明順」等人印章申請上開市內電話裝機之情
    事，後在八十七年七月二十三日被警查獲時，伊係在台中市
    ○○路四○七號一樓看裝璜，但被從八樓下來之員警丁○○
    以協助調查為由，用槍抵住腰部而押到樓上，吳姓員警等七
    、八名警員早已到現場，並將八樓之門全部打開並搜索完畢
    ，其等稱伊之身上有一支鑰匙可開啟八樓之門，認為伊係共
    犯，均非事實，伊並無上開行使特種文書、行使偽造私文書
    及詐欺取財之犯行，應不為罪云云。被告宙○○之選任辨護
    人並以：被告宙○○之警訊供述，其中警訊筆錄第三頁以下
    並無錄音，被告宙○○又否認有未錄音部分之供述，此部分
    應無證據能力，另被告癸○○與共同被告Ｊ○○之警訊筆錄
    經過勘驗結果，其等陳述內容與筆錄之記載幾近一字不差，
    應屬照本宣讀，亦應無證據能力等情詞，為被告宙○○辯護
    。
二、然查，本案被告宙○○、癸○○、及共同被告Ｊ○○八十七
    年七月二十三日之警訊筆錄，經本院勘驗結果，其情形如下
    ，有本院準備程序勘驗筆錄在卷可稽，即：
（一）被告宙○○部分：
      訊問時間：八十七年七月二十三日下午二十三時十二分
      訊問人：偵查員吳柏義
      （１）人別訊問（被告宙○○有陳述：綽號是「大Ｈ」）
　　　（２）權利告知
　　　（３）筆錄內容
　　　問：現在時間為八十七年七月二十三日下午二十三時十二
　　　　  分為夜間、你是否願意接受偵訊？
　　　答：願意。
　　　問：右年籍是否正確？前科？
　　　答：年籍正確、有賭博前科。
　　　問：警方於八十七年七月二十三日下午十五時在台中市○○路四○七號執台中地檢署檢察官簽發搜索票、執行
    　　　搜索時你在何處？做何事？
　　　答：當時我正在一樓看工程驗收、那個新裝潢美容美髮店
  　　　　面工程驗收。
  　　問：警方在你身上查扣何物？為何用途？
　　　答：身分證件、駕照、行照、還有呼叫器0000000
  　　　　呼叫五一六八、個人電話簿、還有鑰匙。行動電話0
　　　　　000000000是對外聯絡生意用的、鑰匙有家
　　　　  理的、中山路四百○七號的、還有中華路現居地的。
　　　問：經警方帶同你至該大樓八樓、其中有一支鑰匙可以打
  　　　　開其中裝設錄音機房間、你作何解釋？
　　　答：錄音機那個是純屬巧合。
　　　問：你是否曾經到八樓、九樓工作？
　　　答：不曾。我可以出去寫份自白書給你看。‧‧‧有個櫃
 　　　　 子‧‧‧。
      問：你目前替何人工作？做何事？
      答：我在中采建設公司擔任有關不動產接洽及簽約、還有
      　　向銀行銀行簽不動產。
      問：該中采建設老闆為何人? 營業項目為何？
　　　答：老闆為許益銘、(正確年籍)我不太曉得、(營業項目)
 　 　　　為不動產仲介方面。
      問：你所持有行動電話0000000000為何人所申
    　　  請？
　　　答：0000000000的行動電話及呼叫器都是公司
  　　　　配備的。
  　　問：你們所謂中采建設公司營業地點在何處？
  　　答：之前申請在忠明南路、現在搬到北屯那邊。
　　　問：就只有這二個地方嗎？
　　　答：原設籍為忠明南路、是營業登記地點。
　　　問：現在掛牌、營業的地點為何？
　　　答：目前沒有。辦公地點目前還沒有，還在申請中。
　　　問：何時起開始營業？
　　　答：今年大概五月份的時候。
　　　～～此處另有一位警員與製作筆錄警員談論，其錄音有中
 　 　斷一下後又恢復。
      問：如你所述為何稱中采建設於八十七年五月起開始營業
 　　　   卻無辦公地點？
      答：八十七年五月是我個人有急用找他、然後他叫我到中
　　　    采建設公司上班。
　　　問：那上班地點在哪裏？
　　　答：中采建設我只負責跑外面，承受中間、負責外務部分
  　　　　。
      問：為何在中山路四○七號八樓門前掛牌為中采建設，你
　　　　  卻稱未曾至八樓，你作何解釋？
      答：中采建設那個是旁邊停車場要整頓，然後還有像一樓
      　  、二樓、三樓、這些施工部分的話才有到那邊、我答
          沒有到八樓，是因為今天下午現場的問題。
　　　問：作何解釋？
　　　答：我做的是有關於中采建設的部分、營造部分‧‧‧。
　　　問：啊這根本就是掛頭的、你不要再講那些營造了、從頭
  　　　　至尾你一直照你的話講、但我告訴你、你再執迷不悟
  　  　　的話、其他的指證筆錄、其他資料我拿給你看，這前
     　 　面就可以把你卡的死死的。我不會騙你的、既然已經
        　來這邊了、該怎麼說、該你坦白的部分、你就坦白、
          不要說你什麼都不知道、我告訴你都沒有用的。
　　　答：我是在中山路像這些作工程的、只要有時間我都會去
  　　　　、像作裝潢的、一樓、二樓、三樓都是。
　　　問：那間有問題啊？什麼作裝潢、好啊、你沒有去過八樓
  　　　　要怎麼解釋？
  　　答：白天上班我沒去八樓、晚上也沒有。你剛剛是想問我
　　　    是不是在八、九樓上班，我不是在八九樓上班。
　　　問：我是問你有沒有去過八、九樓、你說沒有、好、等下
 　 　　　你就知道、看有沒有去？
      答：我現在是說我沒有在八、九樓工作‧‧‧（警員稱：
　　　　　沒關係、你就繼續講、繼續ㄌㄠ出來啊、你老實講就
 　 　　　好嘛？）
      問：據你稱從未至八樓，為何你們會計Ｊ○○之女兒鄧盛
　　　　　華於八十七年七月二十三日十八時三十分在本隊製作
  　　　　筆錄當面指認你，你與綽號小龍（持變造身分證徐國
 　 　　　棟），和綽號「表大」與二至三名不詳姓名男子至Ｊ
   　 　　○○住八○七房討論帳務問題、你作何解釋？到底有
     　　 沒有去？
      答：在Ｊ○○的房間、有。
　　　（被告宙○○稱：我剛剛是說我白天沒有在那邊工作、請
  　　你給我補一下。）
  　　問：你一開始就說你沒有上去、我這個筆錄、這個錄音都
          有、告訴你、一開始說你連上去都沒有上去、現在改
          稱說你是沒有在那邊上班、告訴你哦等一下這邊都有
          錄音哦、前後矛盾嘛、怎麼解釋、我從剛剛筆錄一直
          問下來、你說都沒上去、白天也沒上去、晚上也沒上
          去、上班也沒去、都沒有去過。怎麼解釋？無法解釋
          。告訴你啦、前後矛盾啦、你還在那邊以為自作聰明
          啊、別人都坦承了、只有你最不坦承、告訴你啊、你
          講什麼我就給你寫什麼啦、還有所有這些帳務過來、
          不要跟我說你在作什麼、看你、看你的坦承度。檢察
          官、法官也是看你。因為做這種事、你不是首腦、我
  　　　　知道、但是看你自己有無後悔、因為你從開始至現在
  　  　　都沒有一個後悔之心、一直想擺脫自己的罪嫌、但是
     　 　呢，從所有的證據還有其他人的指證，你擺脫的掉嗎
        　？（此段製作筆錄警員此時音量比較大聲說話）
      答：我的意思是我沒有參與現場工作，我不是要擺脫．．
          ．．。
  　　問：那我問你啊、這錢如何來？怎麼解釋？你們討論那帳
  　　　　務錢如何來？每天一二十萬的進帳，怎麼來的，會自
      　　己掉下來哦、不要再笨下去了，大Ｈ，還有小Ｈ咧。
          告訴你分四組ＡＢＣＤ四組在收錢啦。
　　　答：現場的東西、影印的東西、我知道我就會跟你講、本
  　　　　來我就跟你說我會寫自白書、東西我知道我就會跟你
      　　講、後面的東西我不知道、包括打契約、外縣市房子
        　、六信大連路部分、你可以問那個張襄理、實際上我
          是不是在跟他們接洽這些。
      問：接洽啦、錢都匯到去那邊哪、帳戶都給你調出來啦!
　　　問：討論什麼帳務？
　　　答：我上去是講一些房子的問題，如大連路、法拍屋部分
  　　　　、大連路二十四巷‧‧。
  　　問：你不要給我離題、你所有的帳冊、我都調回來了‧
　　　　    ‧。
　　　答：我不是現場人員。
　　　問：你是財務啦、錢是你收的，別人都承認了。
　　　答：我是八十七年五月剛下來時‧‧。
　　　問：你有與表大、Ｊ○○、小龍等人討論帳務？
　　　答：有討論，只討論這個報表的問題、製作報表表格。
　　　問：你不要再避重就輕了、等一下我可以給你看其他人的
  　　　　筆錄、我告訴你、你不要再避重就輕、你從一開始就
　　      避重就輕‧‧我不會騙你啦、你怎麼解釋？
　　　答：避重就輕是因為我從去年就沒什麼工作、我去幫人家
  　　　　忙‧‧。
  　　問：你去那邊是討論什麼問題？
　　　答：是討論表格問題，收支不平衡，有討論開銷收支、表
  　　　　格帳務，和大Ｈ支出部分不平衡，我本身的開銷有錯
    　　  誤。
    　問：何謂表格帳務、大Ｈ支出不平衡？
　　　答：每日工作日報表的支出、收入報表和支出部分不合，
  　　　　因為一開始是齊會計做帳，但許先生都看不懂，而綽
   　 　　號「表大」之許益銘因知道我是念商科的，叫我研究
      　  表格要如何製作。
　　　問：我們一定要釐清的、你離題、但有人已全部供出來、
  　　　　我們會一直查下去、若查下去會如何．．．．你知道
    　　　我的意思。
    　答：六月份我下來我就跑銀行啊，做法院查封的‧‧。
　　　問：據警方查扣資料、你們每日做帳收入高達數十萬元新
          台幣、來源為何？
      答：我不是現場人員所以我不曉得。
      問：何謂現場人員？
　　　答：就是在八、九樓工作之人。
　　　問：何謂在八、九樓工作之人？
　　　答：‧‧‧
　　　問：該場負責的人為何人？
　　　答：是綽號阿利之男子。
　　　問：經警方提示Ｏ○○ (男、六○、○三、二七)是否為
  　　　　綽號阿利之男子？
　　　答：阿利是Ｏ○○。
　　　問：該詐欺集團犯案模式為何？從何時起開始犯案？
　　　答：就是經由報紙刊，之前我不知道，我是在八十七年五
          月十七、十八日開始替許益銘工作、因我在潭子欠許
          益銘二十萬元。這帳、錢什麼的，我都沒有在管，我
          在外跑不動產、我是不動產業務執行長。（被告稱：
          是有談論有與太平洋房屋簽約等事宜）
　　　　（本件錄音帶已經到底，無法繼續播放其錄音帶。）
　　　　法官諭知將其錄音帶翻面繼續播放，其後續的警訊筆錄
  　　　是否有錄音。經播放錄音帶，並沒有後續警訊筆錄的錄
    　　音音紋。
（二）被告癸○○部分：
      （１）、人別訊問
　　　（２）、權利告知
　　　（３）、筆錄內容
　　　問：筆錄右載資料正確？現在從事何業？是否選任辯護人
  　　　　或請家人到場？有無前科？
  　　答：正確。現在從事自由業。不用請律師、家人到場。
　　　    無前科。
　　　問：你是否願意接受夜間偵訊？
　　　答：願意。(偵查員請癸○○簽名捺印)
　　　問：警方於今日（二三）日持台中地檢署檢察官核發之搜
  　　　　索票、至台中市○○路四○七號搜索時、你是否在場
 　　     ？你為何會到該處？當時你自稱何人？
　　　答：我當時在場、係因許益銘（綽號表大）要我到該處、
          、並稱若有人問起該處係何人承租時、就承認是我
　　　    所租。當時我自稱徐國棟。
　　　問：警方在你身上查獲之徐國棟（男，四二、○四、一○
　  　　　生，Ｚ000000000）身分證，上面貼有你的
　　      照片，這身分證係如何而來？
　　　答：此徐國棟身分證係許益銘在八七年年二、三月間，向
　  　　　我要了照片後而在四、五天後，將該徐國棟身分證交
    　    予我使用。
　　　問：許益銘長相如何？你與許益銘認識經過？
　　　答：許益銘年約四十多歲，身高約一七○公分，身材瘦弱
　  　　　，有戴或不戴眼鏡，有點駝背。我因借債，而於八六
          年十一月間，認識從事地下錢莊之許益銘，當時他自
          稱姓劉，直到彼此較熟後，有次許益銘拿其身分證委
          託我代為申請市內電話，我方知其名為許益銘。許益
          銘見我當時無固定工作，便要我至其公司工作並願支
          付我每月新台幣（以下同）伍、陸萬元之薪水，但從
          今（八七）年二月份開始，我到其公司工作，每月平
          均僅收到貳、參萬元之薪水，並未如當時所言之多。
      問：你到許益銘之公司做何工作？
　　　答：許益銘要我出面承租房子，我先後出面承租過台中市
  　　　　○○街8之4號五樓之二，長安路二段122巷1之8號五
          樓及中山路407號。許益銘並要我做受委託人，出面
          去申請市內行動電話，每次都是由許益銘提供我申請
          電話之人頭資料，另由某電信外包公司職員曾逢貴（
          持用0000000000、000000000電話）提供我電話裝機
          地址後，向電信公司申請電話，以便曾逢貴事後將電
          話線拉到我承租處做為電話機房。每次我去申請電話
          時，許益銘除交付我申請人資料及申請費用外，還派
          綽號「秋水」、「阿凱」（又稱芭樂）等人與我同行
          ，許益銘還要我接到Ｏ○○（男、60.3.29生、Ｚ0000
          00000、持用0000000000電話）、Ｋ○○（男、綽號
          黑狗、60. 3.29、Ｚ000000000、持用0000000000)、
          張宏銘（男、綽號秋水、65.6.21生、Ｚ000000000、
          持用0000000000）、宙○○（男、綽號大H、56.10.1
          0、Ｚ000000000、持用0000000000、0000000000、000
          0000000電話）、樊雄飛（男、綽號小凡、56.6.7生
          、Ｚ000000000、持用0000000000）、阿生（持用0000
          00000）、阿達（持用0000000000）、阿昌（持用000
          0000000）、KiKi（持用0000000000）、志明（持用0
          0-0000000）、小H（持用0000000000）等人電話指示
          後，分別持編號為「小陳」、「小盧」、「小吳」、
　  　　　「小張」、「小洪」、「小興」、「小巫」、「小賴
          」等人之郵局提款卡，去提領伍仟至參萬不等之錢，
          提錢後則在台中市○○路右轉文心路之加油站附近、
　        中市○○○街24巷50號或中市○○路100號門口交予
          許益銘、張宏銘、Ｋ○○或宙○○等人。另外許益銘
          還要我將台中市○○路407號2樓「阿哥哥PUB」的每
          月結餘款交給他或Ｋ○○。
　　　問：你如何連絡許益銘？你如何知悉Ｏ○○、Ｋ○○、張
  　　　　宏銘、宙○○、樊雄飛等人年籍、姓名？你於何時起
          至郵局提領現金？又迄今共提領過多少錢？該等「小
    　　　陳」、「小盧」、「小吳」、「小張」等8張提款卡
          現下落在哪邊？
　　　答：我係打0000000000，0000000000電話與許益銘連絡。
　  　　　Ｏ○○、Ｋ○○、張宏銘、宙○○、樊雄飛等人年籍
          資料係由警提供口卡照片，並經我詳細指認無誤，我
    　　　於八七年四月起，開始替許益銘以「小陳」等人郵局
          提款卡提領現金至為警逮捕為止，平均每日約提領參
          拾萬左右，扣除星期假日，一個月大概有伍、陸佰萬
          元。「小陳」等人之郵局提款卡，我業於八七年七月
          二三日下午三時許，交給綽號「阿凱」者，因為每日
          依規定都要將提款卡繳回，有需提款時才交我保管。
　　　問：現警提示岑明洲（男、59.10.7生、Ｚ000000000）、
　　　　　張文華（男、61.11.7生、Ｚ 000000000）、何佩芬（
  　　　　女、64.1.5生、Ｚ000000000）三人身分證影本，你是
　        否認識？
　　　答：我曾在警方搜索之中市○○路四○七號八樓見過他們
　　　　　三人，可能是任業務工作，詳細情形我不清楚。
　　　問：有無補充意見？所言屬實？
　　　答：無補充。所言實在。
　　　就被告癸○○警訊筆錄內容開始至結束為止，共費時十一
  　  、二分鐘左右。又其被告癸○○回答的速度及陳述速度，
      是非常流暢快速。
（三）共同被告Ｊ○○部分：
　　　（１）人別訊問
　　　（２）權利告知
　　　（３）筆錄內容
　　　問：現在時間是八十七年七月二十三日下午二十二時四十
　  　　　分，你是否接受夜間訊問？
　　　答：願意，我有選任洪嘉鴻律師。
　　　問：右列年籍資料是否正確？現職業為何？何時開始任職
　　　　　？
　　　答：均正確，我之前是華克飯店的會計、結束營業後才到
  　　　　這裡、現在是采中和通信股份有限公司的會計，我從
　　　　  今年五月初擔任這項工作。
　　　問：采中和公司負責人是誰？有那些成員？你的工作情形
　  　　　？請詳述。
　　　答：許益銘，正確年籍不清楚，都是以手機000000
　  　　　0000或0000000000連絡，我只接觸送
          報表給我作業的「阿隆」（經當面指認是癸○○）和
    　　　「大Ｈ」（經當面指認是宙○○），我平常也很少碰
　  　　　到其他人，我的工作是公司各組收帳人員收回的帳款
　        和支出的報表員負責統計並鍵入電腦，我從未經手任
          何金錢，每個月支領三萬元薪水，每個月十日由「阿
          隆」或「大Ｈ」給我。
　　　問：你知不知道公司的營收從何而來？是否知道公司違法
  　　　　詐欺行為？
　　　答：不清楚。不知道。我只是知道他們好幾組人用提款卡
　  　　　提領金錢、錢有進來就存入銀行，平常只用電話聯絡
          就有營收，我不敢多問，又看到登報的花費龐大，才
          知道公司可能從事不法行為。
  　　問：公司每日營收約多少？
　　　答：不一定，大約每日營收四十餘萬元左右。
　　　問：以上所說是否實在？有無其他意見補充？
　　　答：均實在。我原本在今年四月中旬到中市○○路四○七
　  　　　號華克飯店做會計，不料卻結束營業，許益銘與飯店
          經理杜先生洽談時，問我願不願意幫他工作，我沒有
    　　　工作生活沒著落就答應他，原本在中山路四○七號八
      　　樓住處員工宿舍，又沒什麼事想要離開，中間他們也
          沒叫我做什麼事，到了六月二十五日又叫我到台中市
          ○○○街二四巷六二號工作，才比較了解公司做什麼
          ，大略知道是違法，我又想離開，已來不及了，我是
          離婚婦女，獨力撫養兩個女兒，一位唸輔大，一位唸
          台中二中，負擔很重，很需要工作，公司違法行為我
          並不深入了解，希望能寬恕，從輕發落。
　　　就被告Ｊ○○警訊筆錄內容開始至結束為止，共費時六分
  　　鐘左右。又其被告Ｊ○○回答的速度及陳述速度，是非常
    　流暢快速。
（四）綜上勘驗結果：（１）就本案被告宙○○警訊筆錄所記載
      其在警訊供稱：「我是在八十七年五月十一日開使替許益
      銘工作，因我債欠許益銘二十萬元，所以我知其犯案係以
      報紙刊登代辦貸款為名，詐取他人代辦費，其拆帳方式係
      Ｏ○○佔六分，許銘益佔四分分帳」、「綽號『阿利仔』
      Ｏ○○主要負責現場工作」、「綽號阿生（正確年籍不詳
      ）0000000000」、「綽號『黑狗仔』Ｋ○○是
      負責人頭（0000000000）」、「綽號『秋水（
      指警提示口卡係張宏銘）0000000000，係許銘
      益司機」、「綽號『阿達仔』持0000000000，
      『阿昌』（0000000000）、ＫｉＫｉ（000
      0000000）、小凡（0000000000）」等
      語部分，因部分與本院勘驗筆錄之結果未盡相符、部分未
      經錄音，而被告宙○○就此部分筆錄記載之正確性有所爭
      議，且就此部分筆錄有經錄音部分，部分記載與被告宙○○之供述未盡相符，本院爰不將被告宙○○此部分之警訊
      筆錄採為證據。（２）至就被告癸○○上開警訊筆錄、及
      共同被告Ｊ○○上開警訊筆錄部分，依據本院勘驗結果，
      及製作上開警訊筆錄之警員申○○、乙○○於本院本案審
      理時所為之證詞，固至有可能係在製作筆錄完成之後，再
      依照筆錄內容重為訊問，分經被告癸○○、及共同被告Ｊ
      ○○應答，再為錄音。惟警員申○○、乙○○均證稱前所
      製作之警訊筆錄，確係分別依據被告癸○○、及共同被告
      Ｊ○○之供述內容而為記載，內容並無不實情事。按依刑
      事訴訟法第一百條之二準用同法第一百條之一第一項之規
      定，司法警察（官）詢問犯罪嫌疑人，除有急迫情況且經
      記明筆錄者外，應全程連續錄音；必要時，並應全程連續
      錄影。考其立法目的，在於建立詢問筆錄之公信力，並擔
      保詢問程序之合法正當；亦即在於擔保犯罪嫌疑人對於詢
      問之陳述係出於自由意思及筆錄所載內容與其陳述相符。
      故司法警察（官）詢問犯罪嫌疑人如違背上開規定，其所
      取得之供述筆錄，究竟有無證據能力，原應審酌司法警察
      （官）違背該法定程序之主觀意圖、客觀情節、侵害犯罪
      嫌疑人權益之輕重、對犯罪嫌疑人在訴訟上防禦不利益之
      程度，以及該犯罪所生之危害，暨禁止使用該證據對於抑
      制違法蒐證之效果，及司法警察（官）如依法定程序有無
      發現該證據之必然性等情形，本於人權保障與社會安全之
      均衡維護精神，依比例原則，具體認定之（最高法院九十
      二年度台上字第六一一九號刑事判決意旨參照）。茲查，
      本案警員申○○、乙○○製作上開警訊筆錄之時間係在八
      十七年七月二十三日，離刑事訴訟法第一百條之一、第一
      百條之二經總統令公布修正之時間不久，證人乙○○在本
      院證稱：因為之前未規定警訊過程一定要錄音，其又甫從
      內勤職務調至外勤辦案，故此部分錄音作法可能不夠嚴謹
      等情，非無可能。且本案被告癸○○、及共同被告Ｊ○○
      在八十七年七月二十四日經檢察官訊問時，均供稱：「（
      警訊筆錄）我有看過，內容均實在」；後在八十七年八月
      二十四日再經檢察官訊問時，共同被告Ｊ○○猶供稱警訊
      筆錄內容實在，而被告癸○○除改稱：提款方面不實在，
      一天只提款一、二次，每次一萬至二萬元外，其餘警訊筆
      錄內容實在；後至本案本院準備程序時，經本院將共同被
      告Ｊ○○之上開警訊供述內容告知被告宙○○，被告宙○○亦坦承有轉交薪水給Ｊ○○，僅辯稱係受亥○○之託轉
      交，而經本院將被告癸○○之上開警、偵訊供述主要內容
      ，告知被告癸○○，被告癸○○仍供稱：「都實在」（見
      本院本案卷宗第七二頁）。後經本院訊問，被告癸○○雖
      又改稱：所領金錢未曾交給被告宙○○（見本院本案卷宗
      第七二頁），但經被告宙○○之選任辯護人於本院審理期
      日對其詰問，其卻又以證人身分證稱：「有二、三次交給
      宙○○，這是老闆交待的，是發工錢或者什麼的」等語（
      見本院本案卷宗第二四三頁）。如再參酌被告癸○○交付
      照片給亥○○換貼在徐國棟之國民身分證上，其後即以徐
      國棟之名義簽約租屋，後又攜持上開徐國棟之國民身分證
      、及亥○○所交付之「枋振生」、「李宗霓」、「陳明順
      」等人印章各一枚，在上開「中華電信公司」之市內電話
      裝機申請書內用印、簽名，用以申辦市內電話之裝機手續
      ，其犯罪情節明顯，詎被告癸○○卻又否認此為犯罪，所
      供明顯悖離經驗法則以觀，被告癸○○嗣後改稱上開警訊
      筆錄內容不實，供述非出真意云云，顯難採信。綜合上述
      ，本院認警員申○○、乙○○製作上開警訊筆錄時，被告
      癸○○、及共同被告Ｊ○○之陳述係出於自由意思，筆錄
      所載內容亦與其等陳述內容相符，縱就錄音部分存有瑕疵
      ，但本於人權保障與社會安全之均衡維護精神考量，本院
      認被告癸○○、及共同被告Ｊ○○之上開警訊筆錄，均具
      證據能力，合先敘明。
三、次查，Ｏ○○、Ｋ○○、及化名為「許益銘」之亥○○以及
    Ｊ○○和其他不詳姓名之成年男子等人，在八十七年五月一
    日之前，即已共同在中國時報、聯合報等報紙分類廣告中，
    刊登「代辦信用貸款」之廣告，並以代辦信用貸款為詞，向
    他人詐騙手續費，此情除據附表二所示之被害人指述被騙經
    過之外，並經被告癸○○於警訊供述Ｏ○○、Ｋ○○、亥○○和其他不詳姓名之成年男子等人確屬上開詐騙集團之主要
    成員等情明確。如再與附表一所示被害人所述被騙情形及匯
    款帳戶相互對照，另再參酌附表二所示被害人所述匯款之帳
    戶亦有Ｊ○○等情，附表二所示之被害人係在八十七年五月
    一日之前，遭受Ｏ○○、Ｋ○○、及化名為「許益銘」之亥
    ○○以及Ｊ○○和其他不詳姓名之成年男子等人，以上開詐
    術行騙，應可認定。又本案被告癸○○有將其相片一張交給
    亥○○，此係被告癸○○所坦承之事實。而嗣後亥○○有將
    被告癸○○之相片換貼在其先前以不詳方式所取得之徐國棟
    國民身分證上，再將上開變造完成之徐國棟國民身分證一枚
    交給被告癸○○使用，被告並冒用徐國棟之名義，於八十七
    年五月一日，向林曉誼承租位於台中市○○街八之四號五樓
    房屋，作為「中采建設公司」之所在地，並由被告癸○○在
    雙方所簽訂之租賃契約上，偽造「徐國棟」之署押，據以偽
    造「徐國棟」承租上開建物之私文書一件完成，此後，被告
    癸○○又攜帶上開變造之徐國棟國民身分證連續冒用徐國棟
    之身分、及攜帶亥○○利用不知情之成年刻印商人所偽刻之
    「枋振生」、「李宗霓」、「陳明順」等人之印章各一枚，
    在上開時間，在上開「中華電信公司」之市內電話裝機申請
    書內為上開用印、簽名，並持向「中華電信公司」申辦上開
    門號市內電話之裝機手續完成，以作為行騙工具，上開各情
    亦經被告癸○○警訊供承明確，核與證人林曉誼於警訊時證
    述：「位於台中市○○街八之四號五樓之二的房子是我的，
    該處是一位自稱徐國棟的人，於八十七年五月一日下午打我
    住的地方之電話給我說要承租．．．．．．他告訴我他是單
    身漢，是要租來自己住的」、「警方提供癸○○之口卡片影
    本是那位自稱徐國棟之人，也是跟我租屋的人沒錯」等情相
    符（八十七年度偵字第一八○○五號卷八十七年七月二十七
    日調查筆錄），上開各情並有被告癸○○與證人林曉誼所簽
    立之租賃契約書、變造之徐國棟身分證、中華電信公司北台
    中營運服務中心通知單、中華電信公司南台中分營運處市內
    電話裝機申請書五份附卷可稽。徵諸被告癸○○明知所持徐
    國棟國民身分證係經換貼其相片而為變造，仍持之使用，在
    向林曉誼承租房屋時又故意隱瞞租屋用途，且所冒名申請之
    市內電話又係供上開詐欺犯罪使用，而被告癸○○於警、偵
    訊中，均坦承有分擔實施提款工作等情，再參酌附表一所示
    之被害人庚○○等人，於警訊指訴其等如何於表列時間，因
    見中國時報、聯合報刊登代辦信用貸款之廣告，遂打電話詢
    問，致遭詐騙而繳交代辦費用至指定之表列帳戶，確有被害
    人所提出之匯款單、記帳單、扣案之代辦信用貸款帳冊一批
    、刊登廣告資料一批附卷可稽等情，顯見被告癸○○至遲在
    八十七年五月一日起，就上開犯罪事實，即與Ｏ○○、Ｋ○○、亥○○、Ｊ○○、及其他不詳姓名之成年男子等人有犯
    意聯絡及行為分擔。被告癸○○以上開情詞否認犯罪，所辯
    顯係犯後圖卸之詞，不足採信。
四、再查：本案被告宙○○係於八十七年五月十一日到「中采建
    設公司」工作，直至八十七年七月二十三日被警查獲，此係
    被告宙○○於原審法院所供承之事實。雖辯稱：伊在「中采
    建設公司」係從事房屋之買賣、裝修、及接洽貸款等工作，
    因伊是唸商業學校畢業，故亥○○才偶而指示其與Ｊ○○研
    究如何改進報表等語。惟依據本案被告宙○○之警訊供述內
    容，顯示被告宙○○在被警查獲時，台中市○○路四○七號
    八樓門前有掛牌為「中采建設公司」，但被告宙○○除供稱
    當時「中采建設公司」尚無營業地點之外，並又否認有到上
    開處所，但卻又被警自其身上查扣可以打開上開大樓八樓裝
    設錄音機房間之鑰匙（證人即該日到場執行搜索員警丁○○
    亦於本院前審證稱：「因我認為他是嫌犯之一，而我們認為
    那棟大樓是嫌犯犯罪之地，我有叫宙○○開八樓之門，還開
    的進去」等語）；另其供稱白天上班未去八樓、晚上也沒有
    到八樓，但經警告知Ｊ○○之女兒鄧盛華於八十七年七月二
    十三日十八時三十分之警訊供述內容（指認被告宙○○與癸○○，和綽號「表大」及二至三名不詳姓名男子，有至上開
    大樓八○七房與Ｊ○○討論帳務問題）之後，被告宙○○又
    先後改稱：「我上去是講一些房子的問題，如大連路、法拍
    屋部分、大連路二十四巷．．．．．．」、「有（與表大、
    Ｊ○○、小龍等人）討論，只討論這個報表的問題、製作報
    表表格」等語，但依據共同被告Ｊ○○之供述，其並未經辦
    房屋買賣或法拍屋等業務，本案扣案之證物亦無仲介買賣房
    屋或法拍屋等資料，被告宙○○如何會至八樓與共同被告Ｊ
    ○○討論上開事項？而本案共同被告Ｊ○○受僱擔任會計工
    作，依據共同被告Ｊ○○所供其製作之報表，亦不過僅係就
    收款人員所交付之報表或現金，及該集團之支出，分別加以
    統計，並鍵入電腦，何須被告宙○○會同癸○○等人，多次
    前往上開大樓八樓和Ｊ○○研究如何改進報表？且依據共同
    被告Ｊ○○警訊所供，被告宙○○及癸○○亦係送報表給其
    作業及交付其薪資之人員。益證被告宙○○辯稱：僅從事房
    屋之買賣、裝修、及接洽貸款等工作，係因曾唸商業學校，
    故亥○○才偶而指示其與Ｊ○○研究如何改進報表等情，並
    非真實。共同被告Ｊ○○於本院前審供證：被告宙○○係與
    其研究如何改進報表等語，亦難認屬實在。再，本案被告癸○○於警訊中，已供述：許益銘要其接到宙○○等人之電話
    後，即持郵局之提款卡前往提款，提款之後亦曾交給宙○○
    之情，其並於偵查中，供述警訊筆錄內容實在。而本案共同
    被告Ｊ○○在警訊亦有供述：被告宙○○及癸○○係送報表
    給其作業及交付其薪資之人員等語。另經檢察官聲請羈押，
    經原審法院法官訊問：「自何時受僱許益銘刊登報紙，以代
    辦貸款為由詐片被害人」之事項時，被告宙○○係供述：「
    八十七年五月間起」，而經原審法院法官訊問：「與許益銘
    如何分贓」時，被告宙○○供述：「我只領用薪資而已，沒
    有分贓」，再經原審法院法官訊問：「該集團除你們三人外
    ，尚有何人」時，被告宙○○則又供述：「我在警訊中，警
    員所提示的這些人，我確實都有在上班處所見過」等語。依
    據被告宙○○之上開供述，其並未否認有參與上開詐欺犯罪
    ，情甚明顯。嗣後辯稱上情，及被告癸○○在本院本案審理
    時，供證：領款之後，未曾交給被告宙○○，不知被告宙○○之工作地點云云，均難信為真實。又依據被告宙○○參與
    犯罪時間，就變造徐國棟之國民身分證、及偽造「徐國棟」
    名義之租賃契約書部分，被告宙○○固屬無從參與，但依據
    本案被告宙○○嗣後參與之犯罪事實與犯罪手法，被告癸○○此後行使上開變造之徐國棟國民身分證、及攜帶亥○○所
    交付之「枋振生」、「李宗霓」、「陳明順」等人印章各一
    枚，在上開「中華電信公司」之市內電話裝機申請書內用印
    、簽名，用以申辦市內電話之裝機手續，以逃避警方追查，
    此應屬被告宙○○參與犯罪之後所認知且在犯意聯絡範圍之
    事項。辯稱未參與此部分犯罪，亦非可信。
五、又本案共同被告Ｏ○○與劉崑益於本院另案受理之八十九年
    度上訴字第二○六九號刑事案件，雖依序分別以：「伊係於
    八十七年二月間前往應徵，該公司叫釆中和通訊公司，因通
    訊公司還沒有成立，而台中市○○路四０七號一樓之美容公
    司在施工中，公司即叫伊去監工，薪水約二萬多元，伊未至
    八樓工作，對於如何辦理信用貸款情事亦均不知情」、「伊
    係看報紙廣告前往應徵司機，因司機沒有缺，才做助理，負
    責搬運東西，又因當時台中市○○路四０七號一樓，欲經營
    美容坊，正在施工裝潢，伊即在該處幫忙，且未領過薪水。
    伊不知八樓工作情形，對於如何辦理信用貸款情事亦均不知
    情」等情詞否認犯罪，惟本院上開刑案判決已依據被害人之
    指訴，及「被告Ｏ○○與劉崑益於偵查中亦均坦承有受同案
    被告宙○○、癸○○等人以電話通知後在外取款、及使用同
    案被告癸○○偽造他人證件而申請取得之民營行動電話等之
    情事；而扣案證物中被告Ｏ○○印制之名片上，印有中釆建
    設股份有限公司總經理頭銜；被告Ｋ○○印制之名片上，印
    有釆中和通信股份有限公司、中釆建設股份有限公司董事頭
    銜。另扣案證物中同案被告癸○○於原審法院審理中供稱八
    十七年七月十四支出證明單事由欄上載劉董車馬費三萬元及
    借支一萬元為其所制作（見原審卷第一八○頁），其後並附
    有被告Ｋ○○簽名之現金借支單；另扣案證物中李家科技公
    司八十七年七月四日（二紙），九日、十日、十五日共五張
    銷貨單，簽收人均為Ｋ○○，有該銷貨單影本在卷可稽，復
    有上開扣案之名片、支出證明單、現金借支單及日記簿附卷
    可證」等情，說明認定Ｏ○○、Ｋ○○二人在該集團係屬重
    要成員，其等辯稱不知該集團有以中釆建設公司之名，對外
    以「代辦信用貸款」之名行騙，實不足採之理由，有本院調
    得之上開刑案卷宗影本及本院上開刑案判決書在卷可憑。另
    化名為「許益銘」之亥○○係僱用本案被告癸○○、宙○○
    、及共同被告Ｊ○○之人，此情迭據被告癸○○、宙○○、
    及共同被告Ｊ○○在警、偵訊中供述在卷，故亥○○否認參
    與犯罪，亦為本院所不採。其等三人之供述，亦均不足為本
    案被告癸○○、宙○○二人有利之證明。
六、本案被告癸○○本院前審之選任辯護人，雖向本院前審聲請
    傳喚證人黃共專及請求調取台中市警察局刑警隊少年組承辦
    癸○○身分證件被冒用之卷證資料及向台中市監理所函調車
    號EA-1502、R9-4348車籍資料，以查明被告癸○○證件資料
    被冒用，於本案亦為被害人云云。然經本院前審傳喚黃共專
    到庭亦僅結證稱：「我和癸○○是辦理大哥大認識的，是八
    十七年認識的，他是用身分證影本辦理的，有用他本人的，
    也有用別人的身分證來辦理的，因他辦得多，所以我的印象
    深刻」等語（本院前審卷第二五四頁），又該車號EA-1502
    號小自客車，原車主係張永隆，於八十八年四月二十二日在
    台中市監理站辦理過戶予癸○○，該R9-4348號小自客車車
    主登記為林碧花，迄今尚未辦理任何過戶等情，有卷附交通
    部公路局台中區監理所九十中監一字第九○二○九五九號函
    在卷足憑（本院前審卷第一九四至第一九八頁），均無法憑
    以認定被告癸○○有何證件被冒用之情，縱上開車輛買賣及
    申請電話有非癸○○個人所親自承辦之情，然尚不足即認上
    開各節為同案被告亥○○或其他共犯所冒名辦理，不影響本
    院對被告癸○○上開犯行之認定。其聲請本院調取台中市警
    察局刑警隊少年組承辦癸○○身分證件被冒用之卷證資料云
    云，本院認亦無必要，併此敘明。又本案被告宙○○聲請本
    院傳喚之證人Ｊ○○，經本院本案二次傳喚均未到庭，被告
    宙○○雖聲請本院再為傳喚，惟Ｊ○○之警訊內容是否出於
    自由意志並屬實，已經本院認定如上所述。其餘關於被告宙
    ○○是否涉案，亦據其多次供述，本院認無再次傳喚或拘提
    之必要，亦併予明。
七、復據附表一所示之被害人於警訊指訴甚詳，且提出匯款單、
    記帳單、郵政國內匯款執據為證，且有代辦信用貸款帳冊一
    批、刊登廣告資料一批、市內電話裝機申請書影本八件、被
    告癸○○與林曉誼所簽立之租賃契約書、變造之徐國棟身分
    證、中華電信公司北台中營運服務中心通知單、交通部公路
    局台中區監理所函與附件、共同被告Ｊ○○於台中進化郵局
    第○一二○六二之五號帳戶交易詳情表扣案或附卷可資佐證
    ，另外，本案被告二人所參與上開行使變造特種文書、行使
    偽造私文書之犯行，亦依事實欄所載分別足生損害於徐國棟
    、枋振生、李宗霓、陳明順、及中華電信公司對於電信管理
    之正確性，事證明確，本案被告癸○○、宙○○二人之犯行
    均堪認定。
八、核被告癸○○、宙○○所為，係犯刑法第二百十六條、第二
    百十二條行使變造特種文書罪（變造特種文書及在租屋之時
    行使部分，被告宙○○並未參與）、第二百十六條、第二百
    十條行使偽造文書罪（偽造租賃契約書並持以行使部分，被
    告宙○○並未參與）、及同法第三百三十九條第一項詐欺取
    財罪。其等二人多次行使變造特種文書、行使偽造私文書、
    及詐欺取財之犯行，其時間各自緊接、犯罪手法相同，並各
    觸犯構成要件相同之罪名，顯皆係基於概括犯意反覆而為，
    均應依刑法第五十六條連續犯之規定，各論以一罪（亥○○
    利用不知情之成年刻印人偽造李宗霓、陳明順、枋振生等人
    之印章部分，為間接正犯）。至於被告等偽造前揭印章並於
    市內電話裝機申請書與市內電話業務申請書上偽造前揭印文
    ，均為偽造市內電話裝機申請書與市內電話業務申請書之階
    段行為，而其偽造私文書之低度行為，復為行使偽造私文書
    之高度行為吸收，故均不另論罪。被告二人所犯上開三罪間
    ，有方法結果之牽連關係，應依刑法第五十五條規定從一重
    之行使偽造私文書處斷，此部分因構成連續犯，應依刑法第
    五十六條連續犯之規定加重其刑。又就癸○○、宙○○二人
    上開所犯，依其等上開參與犯罪之範圍，均與Ｏ○○、Ｋ○○、亥○○及Ｊ○○和其他不詳姓名之成年男子等人之間，
    及與宙○○、癸○○之間，有犯意聯絡及行為分擔，均為共
    同正犯。又本件公訴人雖僅就行使偽造私文書、詐欺取財之
    犯行提起公訴，然檢察官就犯罪事實一部起訴者，其效力及
    於全部，本案件被告行使變造特種文書部分之犯罪事實，與
    前揭論罪科刑部分有牽連犯之關係，已如前述，本院自應就
    屬於裁判上一罪之行使變造特種文書之部分一併予以裁判，
    併此敘明。至本件公訴人雖認被告宙○○關於附表一編號一
    、三、八部分，亦有參與此部分之詐欺犯行，另認本案被告
    癸○○及宙○○二人，就附表二部分之詐欺犯行，亦有與亥
    ○○等人連續基於共同犯意聯絡，以如事實欄所示方法，致
    使如附表二所示使Ｐ○○等十三人陷於錯誤，於附表二所示
    之時間將附表二所示之金額匯入中采公司所指定之帳戶，因
    認被告癸○○、宙○○二人就上開部分，另涉連續詐欺取財
    犯行。惟關於附表一編號一、三部分，因被害人庚○○、蘇
    陳美淑均無法確認其等匯款之時間係在八十七年五月十一日
    之前、或八十七年五月十一日之後，此部分無從遽認被告宙
    ○○亦有參與，又就附表一編號八部分，依其犯罪時間，亦
    難認被告宙○○有參與犯罪。另本案被告癸○○係自八十七
    年五月一日始持偽造之身分證向林曉誼承租位於台中市○○
    街八之四號五樓房屋，作為中采建設公司之所在地後，再偽
    造署押、印文及市內電話裝機申請書等文件申裝電話，並為
    如事實欄所示詐欺犯行，被告宙○○亦自承自八十七年五月
    十一日始進入中采建設公司工作，則其等二人應分別自上開
    日期之後，始與共同被告亥○○等人有犯意聯絡，並自癸○○租屋成立中采建設公司為如事實欄所示犯行起有行為分擔
    。如附表二所示犯罪事實，被告二人既尚未加入公司，且中
    采建設公司復尚未成立，難認被告二人有參與此部份犯行。
    上開部份，既難認被告二人有參與犯罪，其等此部分之犯罪
    自屬不能證明，惟因公訴人認此部分與被告二人前開有罪部
    份，有連續犯之一罪關係，故不就此另為被告二人無罪諭知
    。再公訴人移送原審法院併辦部分意旨，雖略以：被告宙○○與亥○○共同持被害人潘定堅遺失之身分證，冒潘某之名
    購買Ｂ８─４５４２號自小客車一部，並由被告宙○○使用
    該車，嗣於八十八年七月十七日再過戶予不知情之吳榮華使
    用，因認被告宙○○涉有偽造文書罪嫌云云。惟查被告宙○○於八十八年十一月四日檢察官偵查時供稱：上開車輛並非
    伊冒名買的，該車原係伊老板亥○○使用，嗣伊去該公司上
    班後才交予伊使用等語。按本件被害人潘定堅向檢察官告訴
    時並未曾指明犯人係何人，而檢察官係以該汽車之過戶登記
    書上新車主名稱係被告宙○○其人因認被告宙○○涉犯偽造
    文書罪嫌，然被告宙○○因上開有罪部分犯行，自八十七年
    七月二十四日起至八十七年十二月十一日止均在羈押中，被
    害人所稱其身分證遺失之八十七年十一月二十日，被告宙○○尚在看守所羈押中，雖嗣上開汽車八十八年七月十七日過
    戶登記書上係記載由潘定堅過戶予被告宙○○，然尚未有積
    極證據足資證明被告宙○○有何偽造文書犯行，此部分既無
    從證明被告宙○○犯罪，自不可能與被告宙○○上開有罪部
    分犯行，有連續犯之裁判上一罪關係，故此併辦部分難認係
    本案起訴效力所及，無從併辦，應由檢察官另為適當之處理
    ，亦附此敘明。
九、本案原審判決就被告二人上開所犯予以論罪科刑，固非無見
    ，但本案被告宙○○就變造徐國棟國民身分證及被告癸○○
    在租屋之時持以行使，且偽造上開租賃契約書並持以行使部
    分，被告宙○○並未參與，另就附表一編號一、三、八部分
    、及附表二所示之詐欺犯行部分，被告宙○○並未參與，被
    告癸○○亦未參與附表二所示之詐欺犯行，原審判決誤認其
    等二人亦有參與上開犯行，尚有未合。是本案被告癸○○、
    宙○○二人上訴意旨均否認犯罪，其等二人之上訴雖均無理
    由，然原判決關於被告癸○○、宙○○二人部分，既有上開
    可議之處，此部分判決即屬無可維持，應由本院將原審判決
    關於被告癸○○、宙○○二人部分予以撤銷改判。爰審酌被
    告癸○○、宙○○二人之品行、參與犯罪期間及分擔犯罪事
    實實施之情節、所為對社會治安所生危害程度、及犯罪後仍
    飾詞圖卸民、刑責任而未能賠償被害人所受損害等等一切犯
    罪情狀，分別量處如主文第二項所示之刑，以資懲儆。又如
    附表三所示偽造之「枋振生」、「李宗霓」、「陳明順」印
    章各一枚，及附表四所示中華電信股份有限公司南台中營運
    處市內電話裝機申請書與市內電話業務申請書上偽造之「枋
    振生」印文、「徐國棟」署押、「陳明順」印文、及「徐國
    棟」署押、以及「李宗霓」印文，均應依據刑法第二百十九
    條之規定宣告沒收之；再如附表五所示變造之「徐國棟」身
    分證上黏貼之 (癸○○)照片，係告癸○○所有，供其犯罪
    所用之物，而八十七年七月二十三日在台中市○○路四０七
    號八樓為警當場查扣之代辦信用貸款資料一批、電話機具十
    台、監視器十四台、傳真機一台、行動電話四具、呼叫器一
    具、刊登廣告資料一批、印章六枚、電話卡三片等物，均係
    被告二人與共犯亥○○等人所有並供本案犯罪所用之物，均
    應依據刑法第三十八條第一項第二款規定，併予宣告沒收。
十、據上論斷，應依刑事訴訟法第三百六十九條第一項前段、第
    三百六十四條、第二百九十九條第一項前段、刑法第二十八
    條、第五十六條、第二百十六條、第二百十二條、第二百十
    條、第三百三十九條第一項、第五十五條、第二百十九條、
    第三十八條第一項第二款，罰金罰鍰提高標準條例第一條前
    段，判決如主文。
本案經檢察官戊○○到庭執行職務。
中　　華　　民　　國　　94　　年　　11　　月　　2 　　日
               刑事第三庭　審判長法　官　江　錫　麟
                                 法　官　胡　忠　文
                                 法　官　廖　柏　基
上列正本證明與原本無異。
均得上訴。
如不服本判決應於收受送達後十日內向本院提出上訴書狀，其未
敘述上訴之理由者並得於提起上訴後十日內向本院補提理由書（
均須按他造當事人之人數附繕本）。
                                書記官　詹　錫　朋
中　　華　　民　　國　　94　　年　　11　　月　　3 　　日
附錄論罪科刑法條：
刑法第二百十條：
偽造、變造私文書，足以生損害於公眾或他人者，處五年以下有
期徒刑。
刑法第二百十六條：
行使第二百十條至第二百十五條之文書者，依偽造、變造文書或
登載不實事項或使登載不實事項之規定處斷。
附表一：單位─新台幣
┌──┬─────┬─────┬──────────┬───────┐
│編號│被害人    │被詐欺數額│匯款郵政儲匯戶頭    │匯款時間      │
│    │          │          │                    │              │
├──┼─────┼─────┼──────────┼───────┤
│一  │庚○○    │二十五萬元│Ｊ○○、巫慶煌      │八十七年五月間│
│    │          │          │                    │              │
├──┼─────┼─────┼──────────┼───────┤
│二  │Ａ○○    │二萬元    │吳炳坤              │八十七年五月二│
│    │          │          │                    │十六日        │
├──┼─────┼─────┼──────────┼───────┤
│三  │Ｌ○○○  │四萬元    │周資華              │八十七年五月間│
│    │          │          │                    │              │
├──┼─────┼─────┼──────────┼───────┤
│四  │Ｑ○○    │四萬元    │吳炳坤、李宗霓      │八十七年五月十│
│    │          │          │                    │五日、六月九日│
│    │          │          │                    │              │
│    │          │          │                    │              │
├──┼─────┼─────┼──────────┼───────┤
│五  │辰○○    │十九萬元  │吳炳坤、李宗霓、齊慧│八十七年五月二│
│    │          │          │莉                  │十八日、五月二│
│    │          │          │                    │十九日        │
├──┼─────┼─────┼──────────┼───────┤
│六  │玄○○    │三萬元    │吳炳坤              │八十七年五月十│
│    │          │          │                    │五日          │
├──┼─────┼─────┼──────────┼───────┤
│七  │Ｆ○○    │一萬二千元│Ｊ○○              │八十七年五月十│
│    │          │          │                    │三日          │
├──┼─────┼─────┼──────────┼───────┤
│八  │寅○○    │一萬五千元│Ｊ○○              │八十七年五月七│
│    │          │          │                    │日            │
├──┼─────┼─────┼──────────┼───────┤
│九  │李祈倪    │九萬三千元│李宗霓              │八十七年六月十│
│    │          │          │                    │二日、六月二十│
│    │          │          │                    │六日          │
├──┼─────┼─────┼──────────┼───────┤
│十  │Ｅ○○    │二萬元    │賴國生              │八十七年六月十│
│    │          │          │                    │一日          │
├──┼─────┼─────┼──────────┼───────┤
│十一│宇○○    │一萬五千元│李宗霓              │八十七年六月某│
│    │          │          │                    │日、七月七日  │
├──┼─────┼─────┼──────────┼───────┤
│十二│黃○○    │七萬元    │柯莉梅              │八十七年六月間│
│    │          │          │                    │              │
├──┼─────┼─────┼──────────┼───────┤
│十三│Ｓ○○    │二萬元    │李宗霓              │八十七年五月十│
│    │          │          │                    │九日          │
├──┼─────┼─────┼──────────┼───────┤
│十四│Ｉ○○    │六萬五千元│李宗霓              │八十七年六月三│
│    │          │          │                    │十日、七月十六│
│    │          │          │                    │日            │
├──┼─────┼─────┼──────────┼───────┤
│十五│巳○○    │五萬元    │不詳                │八十七年七月間│
│    │          │          │                    │              │
├──┼─────┼─────┼──────────┼───────┤
│十六│卯○○    │十三萬七千│吳炳坤              │八十七年六月二│
│    │          │元        │                    │十日          │
├──┼─────┼─────┼──────────┼───────┤
│十七│辛○○    │四萬元    │吳炳坤              │八十七年七月十│
│    │          │          │                    │五日          │
├──┼─────┼─────┼──────────┼───────┤
│十八│Ｄ○○    │三萬元    │李宗霓              │八十七年七月一│
│    │          │          │                    │日            │
├──┼─────┼─────┼──────────┼───────┤
│十九│戌○○    │三萬五千元│吳炳輝、賴國生      │八十七年七月七│
│    │          │          │                    │日            │
├──┼─────┼─────┼──────────┼───────┤
│二十│Ｃ○○    │六萬三千元│吳炳坤              │八十七年七月三│
│    │          │          │                    │十日          │
├──┼─────┼─────┼──────────┼───────┤
│二十│Ｈ○○    │三萬五千元│李靜雯              │八十七年七月十│
│一  │          │          │                    │三日          │
├──┼─────┼─────┼──────────┼───────┤
│二十│Ｒ○○    │四十八萬元│巫慶煌、賴國生      │八十七年七月六│
│二  │          │          │                    │日、七月七日  │
├──┼─────┼─────┼──────────┼───────┤
│二十│Ｕ○○    │二萬元    │吳炳坤              │八十七年六月二│
│三  │          │          │                    │十三日        │
├──┼─────┼─────┼──────────┼───────┤
│二十│天○○    │十六萬七千│吳炳坤              │八十七年六月二│
│四  │          │五百元    │                    │十六日、七月四│
│    │          │          │                    │日、七月六日  │
├──┼─────┼─────┼──────────┼───────┤
│二十│己○○    │七萬二千元│李靜雯              │八十七年七月二│
│五  │          │          │                    │日、七月九日、│
│    │          │          │                    │七月十日      │
├──┼─────┼─────┼──────────┼───────┤
│二十│未○○    │十三萬六千│巫慶煌、賴國生      │八十七年六月間│
│六  │          │元        │                    │              │
├──┼─────┼─────┼──────────┼───────┤
│二十│酉○○    │一萬二千元│Ｊ○○              │八十七年七月十│
│七  │          │          │                    │日            │
└──┴─────┴─────┴──────────┴───────┘
附表二
┌──┬─────┬─────┬──────────┬───────┐
│一  │Ｐ○○    │三萬八千五│周資華              │八十六年十二月│
│    │          │百元      │                    │九日、八十六年│
│    │          │          │                    │十二月十日    │
├──┼─────┼─────┼──────────┼───────┤
│二  │甲○○    │五萬元    │賴國雄、邱智敏      │八十七年一月十│
│    │          │          │                    │九日、一月二十│
│    │          │          │                    │日            │
├──┼─────┼─────┼──────────┼───────┤
│三  │Ｍ○○    │二萬元    │周資華              │八十七年一月間│
│    │          │          │                    │              │
├──┼─────┼─────┼──────────┼───────┤
│四  │丑○○    │四十六萬元│賴國生、巫慶煌、邱智│八十七年三、四│
│    │          │          │敏                  │月間          │
├──┼─────┼─────┼──────────┼───────┤
│五  │Ｎ○○    │四萬八千元│Ｊ○○、蕭何育、李宗│八十七年四月間│
│    │          │          │霓                  │              │
├──┼─────┼─────┼──────────┼───────┤
│六  │壬○○    │三萬五千元│張順昌、丁明發      │八十七年三月三│
│    │          │          │                    │日、三月十一日│
├──┼─────┼─────┼──────────┼───────┤
│七  │Ｂ○○    │十九萬元  │李宗霓、謝忠雄、蔡朝│八十七年二月至│
│    │          │          │安、張雅婷、朱燕如  │五月間        │
├──┼─────┼─────┼──────────┼───────┤
│八  │子○○    │三萬元    │不詳                │八十七年四月九│
│    │          │          │                    │日            │
├──┼─────┼─────┼──────────┼───────┤
│九  │Ｔ○○    │十萬八千元│不詳                │不詳          │
│    │          │          │                    │              │
├──┼─────┼─────┼──────────┼───────┤
│十  │丙○      │五萬元    │不詳                │八十七年四月間│
│    │          │          │                    │              │
├──┼─────┼─────┼──────────┼───────┤
│十一│Ｇ○○    │十八萬元  │吳炳坤              │八十七年四月十│
│    │          │          │                    │二日          │
├──┼─────┼─────┼──────────┼───────┤
│十二│地○○    │十二萬元  │吳炳坤              │八十七年四月十│
│    │          │          │                    │五日          │
├──┼─────┼─────┼──────────┼───────┤
│十三│午○○    │五千元    │不詳                │八十七年二月間│
│    │          │          │                    │              │
└──┴─────┴─────┴──────────┴───────┘
附表三：
偽造之「枋振生」、「李宗霓」、「陳明順」印章各一枚
附表四：
１、中華電信股份有限公司南台中營運處０四─0000000
    、0000000、0000000、0000000、0
    000000、0000000等號之市內電話裝機申請書
    與市內電話業務申請書上偽造之「枋振生」印文及代理人欄
    偽造之「徐國棟」署押。
２、中華電信股份有限公司南台中營運處市內電話裝機申請書與
    市內電話業務申請書上偽造之「陳明順」印文及代理人欄偽
    造之「徐國棟」署押。
３、中華電信股份有限公司南台中營運處０四─0000000
    號市內電話裝機申請書與市內電話業務申請書上偽造之「李
    宗霓」印文。
附表五：
１、變造之「徐國棟」身分證上黏貼之 (癸○○)照片。
                                                                        Ｉ
２、代辦信用貸款資料一批、電話機具十台、監視器十四台、傳
    真機一台、行動電話四具、呼叫器一具、刊登廣告資料一批
    、印章六枚、電話卡三片。
　　　　　　　　　　　　　　　　　　　　　　　　　　　Ｆ
